最高法院民事裁定                              八十七年度台上字第一七一六號
    上  訴  人  何隆興
    被 上訴 人  葉素霞
右當事人間請求清償債務事件，上訴人對於中華民國八十六年九月八日台灣高等法院
高雄分院第二審更審判決（八十六年度上更(一)字第六五號），提起上訴，本院裁定如
左：
    主  文
上訴駁回。
第三審訴訟費用由上訴人負擔。
    理  由
按對於第二審判決上訴，非以其違背法令為理由，不得為之。民事訴訟法第四百六十
七條定有明文。依同法第四百六十八條規定，判決不適用法規或適用不當者，為違背
法令。而判決有同法第四百六十九條所列各款情形之一者，為當然違背法令。是當事
人提起上訴，如依民事訴訟法第四百六十八條規定，以第二審判決有不適用法規或適
用法規不當為理由時，其上訴狀或理由書應有具體之指摘，並揭示該法規之條項或其
內容。若係成文法以外之法則，應揭示該法則之旨趣。倘為司法院解釋、或本院之判
例，則應揭示該判解之字號或其內容。如以民事訴訟法第四百六十九條所列各款情形
為理由時，其上訴狀或理由書，應揭示合於該條款之事實。上訴狀或理由書如未依此
項方法表明，或其所表明者，顯與上開法條規定之情形不相合時，即難認為已對第二
審判決之違背法令有具體之指摘，其上訴自難認為合法。本件上訴人對原判決提起上
訴，雖以判決違背法令為由。惟民事訴訟如係由原告主張權利者，應先由原告負舉證
之責，若原告先不能舉證，以證實自己主張之事實為真實，則被告就其抗辯事實即令
不能舉證，或其所舉證據尚有疵累，亦應駁回原告之請求。原審依取捨證據、認定事
實之職權行使，以：授受支票之原因多端，非僅借貸，不能以上訴人持有被上訴人之
支票，即推定被上訴人借用支票給付會款，且證人黃瓊華證稱：「（會首）陳白雲至
上訴人經營之清潔公司收會款時，伊與上訴人都在場，被上訴人借用並簽發上訴人之
支票支付，並向上訴人表示因錢不夠，經上訴人同意始簽發」等情，與上訴人自陳：
「兩造有同居共同生活關係，當初協議以伊之錢跟會，標取會款時返還借款，並無第
三人在場」之借貸經過，以及證人陳白雲證述會款係「被上訴人至伊住處，先則以現
金，後則以上訴人之支票支付」乙節，亦不符合，上訴人所舉證據方法，並不足證明
兩造間借貸事實存在，並本此見解而為上訴人不利之判斷，核無違背法令之可言。上
訴人指摘其為不當，並就原審已論斷者，泛言未論斷，而未具體表明合於不適用法規
、適用法規不當、或民事訴訟法第四百六十九條所列各款之情形，難認對該判決之如
何違背法令已有具體之指摘。依首揭說明，應認其上訴為不合法。
據上論結，本件上訴為不合法。依民事訴訟法第四百八十一條、第四百四十四條第一
項、第九十五條、第七十八條，裁定如主文。
中      華      民      國    八十七    年      七      月    二十四    日
                              最高法院民事第三庭
                                  審判長法官  范  秉  閣
                                        法官  朱  建  男
                                        法官  曾  煌  圳
                                        法官  許  澍  林
                                        法官  鄭  玉  山
      右正本證明與原本無異
                                              書  記  官
中      華      民      國    八十七    年      八      月      十      日
